臺灣臺南地方法院交通事件裁定　　　　 93年度交聲字第600號
移
受 處分 人
即 異議 人　甲○○
上列受處分人因違反道路交通管理處罰條例案件，對於交通部公
路總局嘉義區監理所新營監理站九十三年十月二十七日所為之裁
決處分（處分案號：新監裁違第裁七三—ＣＪＰ一八二三九四號
）聲明異議，本院裁定如下：
    主  文
異議駁回。
    理  由
一、聲明異議意旨略以：受處分人即異議人甲○○並不否認其所
    有之車牌號碼七六六五－ＧＬ號自用小客貨車，於民國九十
    三年八月六日九時五十三分許，有經人駕駛而停放在台北縣
    土城市○○路○道路收費停車處所，而未依規定繳交停車費
    之事實，然因異議人並未收到任何停車繳費通知單，因此才
    未繳費，原處分機關竟加以裁罰，實非合理，故異議人不服
    該裁處，乃提起本件異議云云。
二、按汽車駕駛人停車時，在道路收費停車處所停車，不依規定
    繳費者，處新臺幣六百元以上一千二百元以下罰鍰，道路交
    通管理處罰條例第五十六條第一項第十一款定有明文。其次
    ，汽車駕駛人之行為有違規停車而駕駛人不在場之情形，當
    場不能或不宜攔截掣單舉發者，得對汽車所有人逕行舉發處
    罰；又前項逕行舉發，應記明車輛牌照號碼、車型等可資辨
    明之資料，查明汽車所有人姓名或名稱、住址後，製單舉發
    處罰之，道路交通管理處罰條例第七條之二第一項第三款及
    第二項亦規定甚明。
三、經查：
（一）本件受處分人即異議人甲○○並不否認其所有之車牌號碼
      七六六五－ＧＬ號自用小客貨車，於九十三年八月六日九
      時五十三分許，有經人駕駛而停放在台北縣土城市○○路
      ○道路收費停車處所，並未依規定繳交停車費之事實，且
      有台北縣政府之開單資料查詢列印表及台北縣政府北縣警
      交字第ＣＪＰ一八二三九四號舉發違反道路交通管理事件
      通知單各一紙附卷可參。因此，異議人所有之前述小客貨
      車，有於上開時、地，經人駕駛並停放於道路收費停車處
      所，而不依規定繳費之違規事實，應可認定。
（二）其次，按停車場之設置及收費管理，係行政程序法第九十
      二條第二項後段所稱公物之設定或其一般使用，依同法第
      一百條第二項規定，一般處分得以公告或刊登政府公報或
      新聞紙等方式代替送達，是有關公有停車場之收費及管理
      內容，自依法公告即對外生效，汽車駕駛人使用公有停車
      場時，隨即發生公物利用之權利義務關係，同時亦負有依
      規定於期限內繳交停車費用之義務，此項義務之發生係基
      於停車之事實，而繳費通知僅為一種觀念之通知，故將車
      停放在路邊收費停車場之車輛駕駛人，並不能僅因實際上
      未收到繳費通知單，而主張其應無繳交停車費之義務。又
      駕駛人停車於路邊收費停車場時，假若有實際上未收到繳
      費通知單之情形時，則其仍負有向公有停車場管理處查詢
      其停車是否業經記錄，而有應依規定繳交停車費等事宜之
      義務。至於收費員未對停放於路邊收費停車場之車輛加以
      記錄並填製停車繳費通知單，以致該車輛駕駛人事後得以
      免繳停車費，則係因停車場管理機關事實上無從隨時隨地
      對於每一部停放之車輛予以記錄填單，因之只能任由未有
      停車經記錄之駕駛人僥倖享有因未經記錄而無須繳交停車
      費之利益，然駕駛人則不得據此僥倖享有之免繳費利益，
      而主張實際上未收到繳費通知單即無須繳交停車費。本件
      受處分人即異議人甲○○所有之上開自用小客貨車，於前
      述時、地，經人駕駛而停放在路邊收費停車處所後，該自
      用小客貨車之駕駛人於停車當時既均未有任何繳費之行為
      ，則該駕駛人後來如未取得收費員填製之補繳費用通知單
      時，即應利用相關查詢管道查證並確認其上開二停車行為
      是否業經記錄，而需依規定補繳停車費用。然而，該駕駛
      人不僅未加以查詢，且事後亦未於期限內依規定補繳停車
      費用，足見該停車行為確已違反道路交通管理處罰條例第
      五十六條第一項第十一款之規定甚明。是異議人上開辯解
      ，經核尚非可採。
（三）再者，前開舉發通知單業經台北縣政府交通局依據受處分
      人即異議人甲○○就上開小客貨車所登記車籍資料上之車
      主地址：「台南縣新營市○○里○○街六一號六樓」，掛
      號郵寄予異議人，而經郵政人員於九十三年九月十六日前
      往投送後業經本人收受，有台北縣政府九十四年二月三日
      北府路停字第○九四○○六五五七四號函檢附國內掛號查
      詢表及區段投遞簽收清單各一份存卷可佐。另異議人之住
      所係位於台南縣新營市○○街六一號六樓，亦據異議人於
      九十三年十一月十五日聲明異議狀中載明，此與前述台北
      縣政府交通局郵寄送達之地址，經核並無不同，故台北縣
      政府就上述交通違規舉發通知單之送達，應係合法且適當
      。
（四）此外，依照「違反道路交通管理事件統一裁罰基準及處理
      細則」第二條第二項之違反道路交通管理事件統一裁罰基
      準表，以及同細則第四十一條之規定可知，違反道路交通
      管理事件之裁罰基準，係以當事人接到違規舉發通知書後
      ，「有無逾越到案日期繳納罰款及到案與否」，為設定裁
      決罰鍰數額準據之一，故行為人有無於到案日期前繳交罰
      鍰或到案與否，對於行為人究應處以較低額或較高額之罰
      鍰，本具有相當之決定性。另因違反道路交通管理事件之
      處罰為一行政秩序罰，其對於違規之行為人所為之處罰，
      顯然影響行為人之權利義務，性質上為負擔之行政處分，
      是其應有行政法基本原則之要求——即行政行為應遵循公
      正、公開與民主之程序，確保依法行政原則，以保障人民
      權益，增進人民對行政之信賴（此亦為行政程序法第一條
      開宗明義所揭示），故為保障違反道路交通管理事件行為
      人之權益，舉發單位本應於舉發通知單上，詳為記載「應
      到案日期」及「應到案處所」，以利行為人得遵期到案繳
      交罰款，或對其違規之行為有陳述、爭執之機會。然如前
      述，本件舉發通知單既經合法送達，異議人事後未依規定
      自動繳納罰鍰或到案聽候裁決，則原處分機關即交通部公
      路總局嘉義區監理所新營監理站就上述違規停車行為，引
      用前開道路交通管理處罰條例第五十六條第一項第十一款
      之規定，並參酌違反道路交通管理事件統一裁罰基準表之
      相關內容，而裁處異議人罰鍰新臺幣一千二百元，於法亦
      應無任何違誤。
四、綜上所述，本件受處分人即異議人甲○○所有之前述自用小
    客貨車，於上開時、地，有經人駕駛並在道路收費停車處所
    停車，而不依規定繳費之違規事實既均可認定，則原處分機
    關即交通部公路總局嘉義區監理所新營監理站就上述違規停
    車行為，引用前開道路交通管理處罰條例第五十六條第一項
    第十一款之規定，裁處異議人罰鍰新臺幣一千二百元，於法
    並無違誤或不當。至本件異議內容，經核並無理由，故應予
    以駁回。
五、據上論斷，應依道路交通案件處理辦法第十九條，裁定如主
    文。
中　　華　　民　　國　　94　　年　　4 　　月　　29　　日
                  交通法庭    法　官  鄭燕璘
以上正本證明與原本無異。
如不服本裁定應於送達後五日內向本院提出抗告狀。
                              書記官  陳金堂
中　　華　　民　　國　　94　　年　　4 　　月　　29　　日
